# 职工教育经费余额列报问题

提问人：daimio 时间：2017-02-23 00:15:24
问题背景： 　　非国有公众公司，公司存续时间较长或公司每期工资总额较多同时职工教育开支长期处于一个较低的水平，导致计入“应付职工薪酬-短期薪酬”的按照工资总额1.5%计提的职工教育经费贷方余额在财务报表列报时影响重大。
问题： 1 、若认同职工教育经费应按照工资总额1.5%计提的会计处理，此项余额应如何列报最能满足合规合理的要求； 2 、是否应当对该余额进行审计调整（因金额重大且不易取得支持调整的证据该审计调整可能导致较高的审计风险）； 3 、不考虑背景中的职工教育经费贷方余额水平，在执行审计业务中对于当期职工教育经费计提金额大于实际列支金额时，是否应当建议调整（即冲减余额）；
4 、不考虑背景中的职工教育经费贷方余额水平，在执行审计业务中对于当期职工教育经费计提金额小于工资总额1.5%时，是否应当建议调整（即补提差额）。

回答人：chenyiwei
可参考《瑞华研究 2010 ～ 2014 汇编》之“问题1-4-11（工会经费和职工教育经费的计提问题）”。我们的观点是：
根据自 2008 年 1 月 1 日起实施的《中华人民共和国就业促进法》第六十七条规定：“违反本法规定，企业未按照国家规定提取职工教育经费，或者挪用职工教育经费的，由劳动行政部门责令改正，并依法给予处罚”。因此不按规定计提和使用职工教育经费是存在法律上的风险的。 职工教育经费在性质上类似于《企业会计准则解释第 3 号》第三条所规范的安全生产费和维简费，其提取额都只是表明了可用于特定用途的资金额度，但提取时并未指明具体用途，因此严格来说并不符合《企业会计准则——基本准则》对于“负债”这一会计要素的定义。但考虑到此类经费的余额一般较小（低于审计可容忍误差），并且如果不提取又会存在如上所述的法律风险，因此实务中都应当是按规定比例计提的，其余额反映在“应付职工薪酬”科目中。

提问人：daimio 时间：2017-02-23 09:41:15
谢谢陈老师的回答，瑞华研究上的观点我已经拜读过了。 正因为其性质不满足负债的属性，而在问题背景中我已描述其余额在列报上已是重大的，所以才考虑列报在“应付职工薪酬”上是否合适。

回答人：chenyiwei
本质上不是负债，但实际操作中都作为负债列示。但我也不赞成采用专项储备式的违反会计基本原理的处理方式。